臺灣高等法院刑事判決
110年度上易字第1140號
上  訴  人  臺灣桃園地方檢察署檢察官
被      告  余慧仁


                
              
上列上訴人因被告竊盜案件，不服臺灣桃園地方法院110年度易
字第34號，中華民國110年3月22日第一審判決（聲請簡易判決處
刑案號：臺灣桃園地方檢察署109年度偵緝字第1151號），提起
上訴，本院判決如下：
    主  文
上訴駁回。
    理  由
一、公訴意旨略以：被告余慧仁前曾暫住○○市○○區○○路0段000巷
    00號友人黃慶祥之倉庫，因而取得該處鑰匙，並熟知黃慶祥
    物品之放置位置。詎其與真實姓名年籍不詳之男性友人1名
    ，竟共同意圖為自己不法之所有，基於竊盜之犯意聯絡，於
    民國108年9月8日晚間7時26分許，由余慧仁以自行備份之上
    址倉庫鑰匙開啟門鎖進入，再共同徒手竊取黃慶祥被置倉庫
    內價值共計新臺幣42萬元之含金廢料、擦銀布及監視錄影設
    備得手，旋即逃逸。嗣黃慶祥發現遭竊，報警處理，循線查
    獲。因認被告余慧仁涉犯刑法第320條第1項竊盜罪嫌。
二、按犯罪事實應依證據認定，無證據不得認定犯罪事實；又不
    能證明被告犯罪者，應諭知無罪之判決，刑事訴訟法第154
    條第2項、第301條第1項分別定有明文。依此，事實之認定
    ，應憑證據，如未能發現相當證據，或證據不足以證明，自
    不能以推測或擬制之方法，為裁判基礎。且認定不利於被告
    之事實須依積極證據，苟積極證據不足為不利於被告事實之
    認定時，即應為有利於被告之認定，縱使被告否認犯罪事實
    所持之辯解不能成立，仍不能以此資為積極之證據，而遽為
    有罪之認定。又認定犯罪事實所憑之證據，雖不以直接證據
    為限，間接證據亦包括在內，然而無論直接證據或間接證據
    ，其為訴訟上之證明，須於通常一般之人均不致有所懷疑，
    而得確信其為真實之程度者，始得據為有罪之認定，倘其證
    明尚未達到此一程度，而有合理之懷疑存在，致無從為有罪
    之確信時，即不得遽為不利於被告之認定。再者，依刑事訴
    訟法第161條第1項之規定，檢察官對於起訴之犯罪事實，應
    負提出證據及說服之實質舉證責任，倘其所提出之證據，不
    足為被告有罪之積極證明，或其指出證明之方法，無從說服
    法院以形成被告有罪之心證，基於無罪推定之原則，自應為
    有利於被告之認定。
三、本件檢察官認被告涉犯刑法第320條第1項竊盜罪嫌，無非係
    以被告余慧仁（下稱被告）之供述、證人即告訴人黃慶祥之
    證詞、證人即租車公司人員黃瑞東之證詞、證人即被告友人
    蔡宜霖之證詞、汽車租賃契約書、指認犯罪嫌疑人紀錄表、
    中壢分局青埔派出所受理各類竊盜案件現場勘察紀錄表、車
    輛詳細資料報表、現場暨監視器錄影截取照片22張、檢察官
    勘驗筆錄、監視器拍攝錄影內容光碟等，為其論據。
四、訊據被告堅決否認其涉有檢察官所指之竊盜犯行，並辯稱：
    黃慶祥是我的朋友，我確曾借住在桃園市○○區○○路0段000巷
    00號倉庫，也曾持有倉庫的鑰匙，但在108年9月8日之前，
    我不再借住時，我就把倉庫鑰匙還給他，我也沒有私下備份
    倉庫的鑰匙。因為我還有一些東西放在倉庫那邊，黃慶祥說
    他會幫我整理，再通知我過去拿，但後來我的電話不見，就
    沒有後續消息了，108年9月8日我確實是有駕駛000-0000號
    自小客車（下稱本案Ａ車輛）到倉庫前，我是想去倉庫那邊
    看黃慶祥有沒有在，後來沒有發現他在倉庫這邊，我就離開
    了，我自己一個人開車到倉庫那邊，沒有跟另外一個人一起
    去，也沒有進去倉庫內，更沒有帶走倉庫內任何東西，黃慶
    祥所說失竊的東西非常多，我開的車子根本不可能載走那些
    東西，警察也沒有在我這查到任何的贓物，我確實沒有做這
    件案子，沒有偷黃慶祥的東西，可能我後來跟他有些矛盾，
    他才說是我偷的等語，經查：
　㈠依據被告余慧仁之供述、證人即租車公司人員黃瑞東之證詞
    、證人即被告友人蔡宜霖之證詞、汽車租賃契約書、證人蔡
    宜霖之指認犯罪嫌疑人紀錄表、中壢分局青埔派出所受理各
    類竊盜案件現場勘察紀錄表、車輛詳細資料報表、監視器錄
    影內容截取照片、檢察官勘驗筆錄、監視器拍攝錄影內容光
    碟等證據（偵緝卷第77至83、91至93、115至117頁、偵卷第
    27至31、35至39、55至59、61、63、77至83頁、104年易字
    第34號卷〈下稱易字卷〉第50至52、65至66頁），被告曾暫住
    於桃園市○○區○○路0段000巷00號告訴人黃慶祥之倉庫，因而
    取得該倉庫之鑰匙，並知悉告訴人黃慶祥物品放置該倉庫內
    之位置，嗣被告離去該倉庫，並返還該倉庫鑰匙予告訴人黃
    慶祥，被告嗣於108年9月8日晚間7時12分許，駕駛本案Ａ車
    輛出現在桃園市○○區○○路0段000巷00號倉庫附近等情，此部
    分事實，固堪認定。
　㈡依證人即告訴人黃慶祥之證詞及其指認犯罪嫌疑人紀錄表（
    偵緝卷第43至45頁、偵卷第43至45、51至53頁、本院卷第16
    1至164、203頁），可知證人黃慶祥並未親眼目睹倉庫內財
    物遭竊之經過、更未親眼目睹竊嫌之臉目，且證人黃慶祥亦
    無法透過監視器錄影內容截取照片、監視器拍攝錄影內容光
    碟來辨識指認實際上進入倉庫行竊之竊賊為何人、竊嫌所使
    用之車輛號碼為何、竊嫌所使用之犯案工具為何、竊嫌以何
    手段進入倉庫，證人黃慶祥僅依憑「這批失竊物品是我跟余
    慧仁一起整理的，只有我跟余慧仁知道倉庫內最有價值的就
    是這兩批下腳料。竊嫌進入倉庫到得手離開只花了25分鐘，
    倉庫內很亂，不熟悉的人沒辦法那麼快找到，所以我認為是
    熟悉倉庫環境之人入內行竊，我猜想余慧仁之前借住在倉庫
    時，我把倉庫鑰匙交給他，應該是他備份後門鑰匙，跟同夥
    一起進入倉庫內行竊」云云（偵卷第43至45頁）及「被告曾
    在案發時點附近駕車出現在倉庫附近」，核屬臆測，基此推
    定行竊之人為被告及其同夥，縱其指證不移，惟因乏佐證補
    強其指述為真實。是以證人黃慶祥指述「行竊之人為被告及
    其同夥」之證詞，自難逕信為真，尚難據以為被告有罪之認
    定。再者，原審依據警方現場蒐證照片、監視器錄影內容截
    取照片、檢察官勘驗筆錄（偵卷第67至75、77至83、115至1
    17頁）等證據，雖可認「竊嫌是在未破壞桃園市○○區○○路0
    段000巷00號倉庫門窗之情形下，入內行竊」之事實，然由
    前揭證據資料並無法清晰辨識本件倉庫遭竊時之事發經過，
    亦無法清晰辨識究竟是何人、駕駛何車進入倉庫內行竊，自
    無從使本院生進入倉庫內行竊之竊賊即為被告及其同夥於10
    8年9月8日晚間7時26分許，進入桃園市○○區○○路0段000巷00
    號倉庫內行竊財物竊盜犯行之確信。
　㈢再者，綜合上開所列證據資料及所得足認「被告曾借住本案
    倉庫，也曾持有倉庫的鑰匙」、「被告曾在案發時點附近，
    駕車出現在案發倉庫附近」、「竊嫌是在未破壞倉庫門窗之
    情形下，入內行竊」等事實，惟上開錄影監視畫面並未拍到
    行竊或與同夥行竊之畫面，現場復查無被告進入倉庫行竊之
    跡證，尚無從憑此推論「被告與同夥曾在108年9月8日晚間7
    時26分許，進入桃園市○○區○○路0段000巷00號倉庫內行竊財
    物。」之認定。
　㈣至依據被告前案紀錄表及前案起訴書內容（偵緝卷第95至105
    、109至113頁），固可知被告前有多次竊取他人財物之犯罪
    紀錄，然由此被告之素行紀錄，依然不能憑以推認被告有檢
    察官所指之本件竊盜犯行。
　㈤此外，於本件案發後，並未於案發現場採得任何與被告有關
    之指紋、血跡或其他微物跡證（偵卷第123頁，檢察官辦案
    進行單之記載，可知警方於案發後並未在現場進行科學採證
    ），此前已敘及，而警方亦未曾在被告處搜得任何的失竊贓
    物或犯案工具。依此，足見本案確實並無任何直接有力跡證
    足以證明被告於案發時間曾與同夥進入案發地點之倉庫內，
    或其曾持有告訴人黃慶祥所遭竊之財物，檢察官所舉證據資
    料，顯尚無法達到「通常一般之人均不致有所懷疑，而得確
    信其為真實」之程度，亦即仍有合理之懷疑存在，並無從為
    有罪之確信，自不得遽為不利於被告之認定。
五、檢察官上訴意旨略以：
　㈠被告確實有於案發時間駕駛本案Ａ車輛前往上開遭竊倉庫等情
    ，業據被告於偵查、原審審理中均坦承不諱，核與證人蔡宜
    霖之證述、現場監視器畫面翻拍照片相符，此部分事實，應
    堪認定。
　㈡復依刑案現場照片所示，佐以現場監視器晝面及勘驗筆錄可
    知，案發現場僅有被告所駕駛之本案Ａ車輛及另一輛未能以
    監視器晝面辨識車牌號碼之車輛（下稱本案Ｂ車輛）前往，
    且於本案Ａ車輛抵達後6分鐘，本案Ｂ車輛旋即抵達現場，之
    後即有2名男子將倉庫大門開啟，以讓本案Ｂ車輛倒車進入大
    門内，並於本案Ｂ車輛進入倉庫大門内停車後，倉庫内之燈
    光隨即亮起，復於10分鐘後倉庫内之燈光關閉，本案Ｂ車輛
    則由案發現場駛往新生路3段方向，本案Ａ車輛則亦遭監視器
    拍得由該處駛往新生路3段方向之畫面，是雖案發時、地環
    境昏暗，監視器所拍攝之嫌疑人動作、行進方向難以清楚辨
    認，然縱使僅綜合上述可資辨認之影像，亦可清楚得知被告
    所駕駛之本案Ａ車輛於案發前抵達現場後，旋有本案Ｂ車輛抵
    達並直接駛入倉庫大門内準備載運贓物，而遭竊倉庫之門鎖
    均未遭破壞，且竊賊進入倉庫内行竊之時間亦僅經過10分鐘
    ，顯見該竊案之嫌疑人必定為對該倉庫環境熟悉，且曾持有
    鑰匙之熟人所為。
　㈢另告訴人於警詢中指稱：遭竊該批含金、銀的下腳料係伊與
    被告共同整理，只有伊和被告知道那些是倉庫内最有價值的
    物品，因為倉庫内很亂，不熟悉的人根本沒辦法那麼快找到
    等語，佐以被告於偵查及原審審理時供稱：伊在108年5月至
    6月或7月間曾經借住在該倉庫，但伊離開後就有將倉庫鑰匙
    返還告訴人，案發當天伊也確實有到倉庫，但是因為伊還有
    東西留在告訴人倉庫，所以才去看告訴人在不在，伊只是在
    那待了5至10分鐘，並沒有竊取倉庫之物品等語。惟若依被
    告所述，被告於遷離該倉庫居住後尚有物品遺留在該處，理
    應於遷離後不久即會發現而回來索取，然被告於遷離倉庫迄
    案發當日間相距逾2月，若真如被告所述還有個人物品遺留
    在告訴人之倉庫，為何在這2月之間均無前往索取，恰巧在
    被告回去索取時發生竊案？顯見被告並非碰巧出現在案發倉
    庫，而係以行竊之目的先獨自前往倉庫試探，並於敲門確認
    告訴人不在倉庫内後，始呼朋引伴前來共同行竊並將贓物載
    離，其辯稱當天只是經過，並不是前往行竊云云，顯係臨訟
    卸責之詞，不足採信。原審未慮及上情，漏未就上開間接證
    據綜合評價，逕為有利於被告之認定，因而諭知被告無罪，
    有違經驗法則與論理法則，難謂無判決理由欠備之違誤等語
    。
六、惟查，被告於案發時間駕駛本案Ａ車輛至上開倉庫前，而行
    竊之本案Ｂ車輛於6分鐘後亦駛入該倉庫，嗣由2名不詳男子
    進入倉庫內開燈俾倒車並行竊，依竊盜行為人之行竊時間及
    手法，似應由知悉該倉庫內物品擺設之人指引始能順利於短
    時間內竊得上開財物，惟因上開現場監視器錄影畫面及擷取
    照片，並未拍攝到被告進入該倉庫與該2名不詳男子共同行
    竊之畫面，尚難僅以行竊者有熟人犯嫌，遽認被告即為該竊
    盜犯。再者，告訴人雖於警詢指稱：該倉庫置物情形凌亂，
    不熟悉放置情形不可能於短時間內竊盜得手；而被告於偵查
    、原審亦坦承案發時曾駕車至該倉庫前，惟辯以尚有其所有
    之物留置倉庫內云云。查被告曾住該倉庫內，熟悉失竊物品
    放置情形，此固可推論有行竊之可能，惟因上開卷證尚乏被
    告在該倉庫內與上開2名不詳男子共同行竊之證據，被告上
    開辯解縱不能舉證證明或與常情不符，因被告無自證其無罪
    之義務，檢察官所舉證據尚難使法院形成對被告有罪之確信
    ，自難遽以竊盜罪相繩。要之，檢察官上訴意旨，尚非有據
    ，自不足取。
七、原審以被告犯罪不能證明，而為無罪之諭知，認事用法，核
    無不合，檢察官上訴意旨，仍執前揭陳詞，指摘原判決不當
    ，求予撤銷改判，為無理由，應予駁回。
據上論斷，應依刑事訴訟法第368條，判決如主文。
本案經檢察官吳建蕙提起公訴，檢察官范玟茵提起上訴，檢察官
何明楨到庭執行職務。
中　　華　　民　　國　　110 　年　　10　　月　　28　　日
                  刑事第十九庭  審判長法　官  曾淑華
                                      法　官  陳文貴
                                      法　官  許文章
以上正本證明與原本無異。
不得上訴。
                                      書記官  陳盈芝
中　　華　　民　　國　　110 　年　　10　　月　　28　　日